最高法院刑事判決　　　　　　九十六年度台上字第二０八０號
上　訴　人　甲○○
上列上訴人因偽造文書案件，不服台灣高等法院高雄分院中華民
國九十三年八月三十一日第二審判決（九十三年度上訴字第六二
八號，起訴案號：台灣高雄地方法院檢察署九十二年度偵字第一
０五八四號），提起上訴，本院判決如下：
    主  文
原判決撤銷，發回台灣高等法院高雄分院。
    理  由
原判決認定上訴人甲○○有如原判決事實欄所示之犯行，因而撤
銷第一審之判決，改判論處甲○○共同連續行使偽造私文書，足
以生損害於他人罪刑（處有期徒刑六月，如易科罰金，以三百元
折算一日）；固非無見。
惟查：（一）除刑事訴訟法有特別規定外，已受請求之事項未予
判決者，其判決當然為違背法令，同法第三百七十九條第十二款
定有明文。本件檢察官起訴就偽造文書部分，指甲○○係康鈞企
業有限公司負責人，黃承志係婦幼實業有限公司負責人，吳祚欽
為新巨群集團總裁，唐潤生則為該集團某企業之前副董事長。吳
祚欽、唐潤生兩人為集資炒作已取得經營權之「台芳開發股份有
限公司」、「普大興業股份有限公司」、「亞瑟科技股份有限公
司」三家上市公司股票價格，吳祚欽與唐潤生洽得有犯意聯絡之
甲○○、黃承志同意配合，由甲○○與黃承志兩人，於民國八十
六年八月間，共同提供如起訴書附表一所列王美月等二十八人身
分證影本交予吳祚欽，由吳祚欽在未經該附表一人頭戶之同意，
即基於偽造文書之概括犯意，擅自偽造王美月等人之簽名、印章
及申請表，持向復華證券金融股份有限公司（下稱復華證券公司
）高福分公司，開立各該人頭之「普通交易帳戶」。嗣復託交予
因貪圖業績且不知吳祚欽炒作股票，而允諾提供資金，以即存即
提方式，為該等人頭帳戶製作不實財力證明，任職於復華證券高
福分公司之營業員易美仙（另為不起訴處分），向復華公司申請
開立信用交易帳戶，獲得該證券公司同意可以融資方式購買股票
等情（見起訴書第一至二頁及附表）；如果無訛，則甲○○與吳
祚欽等四人冒用起訴書附表所列王美月等人名義開設之「普通交
易帳戶」部分，似亦為檢察官起訴之事實。惟原判決事實欄僅認
定甲○○與黃承志提供何枝滿、王美月、方政國、陳宗翰、劉相
才、文美玉、洪志文等人之身分證影本，而與吳祚欽、唐潤生四
人，共同偽造王美月等七人之「信用交易帳戶申請表」，以開立
融資交易帳戶等情，對於檢察官起訴所指甲○○等另共同偽造起
訴書附表所列二十九人（包括王美月等七人）之「普通交易帳戶
」申請文件部分，均未予論敘，自有已受請求之事項未予判決之
違誤。（二）刑事訴訟法第三百七十九條第十二款所謂已受請求
之事項，應包括刑法修正前第五十六條關於連續犯之裁判上一罪
；是檢察官就連續犯之一部分事實起訴，其起訴之效力即及於基
於概括犯意所為之連續犯事實。本件原判決就檢察官起訴之事實
，認定甲○○有共同偽造何枝滿、王美月、方政國、陳宗翰、劉
相才、文美玉、洪志文等人復華證券公司「信用交易申請表」，
主文內並諭知沒收該等申請表上偽造之印章、署押各兩枚；惟依
卷內資料，何枝滿、王美月、方政國、陳宗翰、劉相才、文美玉
、洪志文等各該人頭帳戶於開立「信用交易帳戶」之同時，亦有
各該王美月等七人名義之署押及印文所立之「融資融券契約書」
及「同意書」各一件；上開私文書之製作，是否係經王美月等七
人同意授權？倘未經同意，上開文書上之署押及印文是否亦屬偽
造？自應詳加審究。原判決未予調查置論，判決自有違誤。以上
，雖未經上訴意旨予以指摘，惟係本院得依職權調查之事項，應
認原判決有撤銷發回更審之原因。另原判決敘明不另為無罪諭知
部分，檢察官起訴認與科刑部分有裁判上一罪關係，基於審判不
可分原則，應一併發回。
據上論結，應依刑事訴訟法第三百九十七條、第四百零一條，判
決如主文。
中　　華　　民　　國　九十六　年　　四　　月 　十九 　日
                      最高法院刑事第十一庭
                          審判長法官  林　永　茂
                                法官  洪　文　章
                                法官  蘇　振　堂
                                法官  蕭　仰　歸
                                法官  何　菁　莪
      本件正本證明與原本無異
                                      書  記  官
中　　華　　民　　國　九十六　年　　四　　月　二十三　日
                                                Ａ
